臺灣苗栗地方法院交通事件裁定        100年度交聲字第377號
移送機關    交通部公路總局新竹區監理所苗栗監理站
異  議  人  峰林通運股份有限公司
法定代理人  羅志錚
上列異議人即受處分人因違反道路交通管理處罰條例案件，對於
交通部公路總局新竹區監理所苗栗監理站於民國100 年11月10日
所為竹監苗字第裁54-E00000000號處分（原舉發案號：竹縣警交
字第E00000000 號），聲明異議，本院裁定如下：
    主  文
原處分撤銷。
峰林通運股份有限公司汽車所有人，汽車裝載貨物超過核定之重
量，處罰鍰新臺幣捌萬伍仟元，記汽車違規紀錄壹次。
    理  由
一、原處分意旨略以：異議人即受處分人鴻鋒通運股份有限公司
    所有車牌號碼793-ZC號營業貨運曳引車牽引車牌號碼82-PY
    號營業半拖車由駕駛人何豐展駕駛，於民國100 年10月5 日
    12 時53 分許行經台61線西濱公路71K 處為新竹縣警察局交
    通隊警員舉發「載運土方（廢土），經會同司機過磅總重
    75.93T ， 核重35T ，超載40.93T（禁駛）責令分裝」違規
    ；嗣異議人於舉發通知單所載期限內到案申訴不服，經移送
    機關即原處分機關函請原舉發單位查覆後，仍認異議人有上
    開違規行為明確，乃依道路交通管理處罰條例第29條之2 第
    1 項、第3 項暨違反道路交通管理事件統一裁罰基準及處理
    細則第41 條 第4 項規定，於100 年11月10日裁處異議人罰
    鍰新臺幣（下同）215,000 元，並記汽車違規紀錄1 次，原
    處分並無不法等語。
二、異議意旨略以：本件應審究者為異議人車廂是否可一次承載
    加倍廢土？質疑地磅重量有出入可否作為取締依據？若以容
    積計算，則75.93 公噸有2 台車量，易言之，若容下75.93
    公噸廢土勢必加高一倍車廂，事實上系爭車輛為標準車體，
    根本無法容下達75.93 公噸廢土，縱有超載，亦未如此超重
    ，超載應係地磅誤差所致，為此向法院聲明異議，請求撤銷
    原處分，改判以最大秤重60公噸裁罰等語。
三、按汽車裝載貨物超過核定之總重量、總聯結重量者，處汽車
    所有人罰鍰，並記汽車違規紀錄1 次；有上開情形者，應責
    令改正或當場禁止通行，並處10,000元罰鍰，超載10公噸以
    下者，以總超載部分，每1 公噸加罰1,000 元；超載逾10公
    噸至20公噸以下者，以總超載部分，每1 公噸加罰2,000 元
    ；超載逾20公噸至30公噸以下者，以總超載部分，每1 公噸
    加罰3,000 元；超載逾30公噸者，以總超載部分，每1 公噸
    加罰5,000 元，未滿1 公噸以1 公噸計算，道路交通管理處
    罰條例第29條之2 第1 項、第3 項定有明文。又應受行政罰
    之行為，僅須違反禁止規定或作為義務，而不以發生損害或
    危險為其要件者，推定為有過失，於行為人不能舉證證明自
    己無過失時，即應受處罰，有司法院大法官會議解釋第275
    號解釋可資參照。從而，道路交通管理處罰條例第29條之2
    於90年1 月17日公布增訂後，對超載而駕駛大型車輛者之處
    罰，對汽車所有人亦處以罰鍰並記汽車違規紀錄1 次，藉此
    督促汽車所有人善盡管理之責，其目的無非係慮及大型車輛
    之駕駛人超載駕駛大型車輛，恐對交通安全產生更大影響，
    故應加強大型車輛汽車所有人（含汽車運輸業者）管理駕駛
    人之責，強化要求大型車輛所有人（含汽車運輸業者）建立
    對所僱用之駕駛人之管理機制，避免將來重大交通事故發生
    ，合先敘明。
四、本件異議人所有車牌號碼793-ZC號營業貨運曳引車牽引車牌
    號碼82-PY 號營業半拖車，由駕駛人何豐展駕駛，於上揭時
    、地為警掣單舉發超載違規乙節，有原舉發單位即新竹縣警
    查局交通隊竹縣警交字第E00000000 號舉發違反道路交通管
    理事件通知單、裁決書、送達證書各1 份在卷可稽。異議人
    雖主張異議人所有之上開車輛無法一次承載加倍廢土，地磅
    重量有出入無法作為取締依據云云。經查，本件地磅所使用
    宏鎰五金企業有限公司之固定地秤，經經濟部標準檢驗局於
    100 年4 月18日檢驗合格，最大秤量為60公噸，檢定在法定
    公差內，有效期限為101 年4 月30日等情，有經濟部標準檢
    驗局度量衡器檢定合格證書1 份附卷可憑。然異議人所有車
    牌號碼793-ZC營業貨運曳引車車重為6.7 公噸、車牌號碼82
    -PY 營業半拖車車重為9.5 公噸，而上開車輛核定之總聯結
    重量（即營業貨運曳引車重加營業半拖車車重加裝載貨物之
    重量）上限為35公噸，亦有汽車車籍查詢1 紙在卷可查。上
    開業經檢定合格且仍在有效期間之固定地磅，既已秤得異議
    人所有之前開車輛裝載超重（即總聯結重量逾60公噸），自
    具有相當之公信力，基此，異議人所有之上開車輛確有超載
    25公噸之違規（60公噸-35 公噸=25 公噸），應堪認定，異
    議人就此部分聲明異議，並爭執秤量不實，洵屬無據。惟本
    件異議人所有之上開車輛於前揭時、地，經以前述地秤測得
    總重量為75.93 公噸，顯已超出該地秤最大秤量60公噸，就
    超出最大秤量之15.93 公噸部分，既不在經濟部標準檢驗局
    檢定範圍之內，其準確性亦難與秤量範圍內所得數據等同視
    之，就該超出最大秤量部分自應不予列計，以免受處分人之
    權益受損，並使行政機關以誠實信用之方法執行職務，從而
    保護人民正當合理之信賴。準此以言，本院綜核上開固定地
    秤於經濟部標準檢驗局檢驗時之最大秤量，僅能認定異議人
    所有之前揭車輛裝載貨物已達60公噸，核定上限總重為35公
    噸，超重達25公噸（即60公噸減去35公噸，此部分係依該地
    磅之最大秤量為60公噸計算，不再計入千分之一之法定公差
    ，蓋法定公差之概念係在用以平衡交易安全，在公差上下範
    圍內，均認定受測物品之重量符合度量衡檢驗之結果，故本
    院於此不以60公噸之正負60公斤，即60公噸60公斤或59公噸
    940 公斤認定異議人車輛之載重量，附此敘明），應裁處異
    議人罰鍰85,000元（計算式為：10,000元＋《25公噸×3,00
    0 元【超載逾20公噸至30公噸以下者，以總超載部分，每1
    公噸加罰3,000 元】》＝85,000元），原處分機關未予詳查
    ，遽以異議人所有上開車輛載重75.93 公噸，超載40.93 公
    噸而予裁處罰鍰215,000 元，已逾越上開最大秤量範圍，自
    非允洽。
五、綜上所述，異議人雖有汽車裝載貨物超過核定重量之違規行
    為，惟上開固定地秤具有公信力之最大秤量既為60公噸，則
    原處分機關僅得於60公噸之範圍內，認定異議人所有上開營
    業貨運曳引車有超載25公噸之違規情事予以裁罰，至於逾60
    公噸之15.93 公噸部分，因尚乏具有公信力之秤量依據，原
    處分機關遽予計入異議人本件違規超載之重量，即屬無據。
    是本件聲明異議請求改罰最大秤重60公噸為有理由，然原處
    分既有上開違誤，自應由本院將原處分關於罰鍰215,000 元
    部分撤銷，至於裁處記汽車違規點數1 點部分，於法並無不
    合，惟原處分所為裁罰，係屬一體，其既有上開部分違法之
    處，即屬無可維持，爰予撤銷，並依法裁處如主文所示。
六、據上論斷，應依道路交通管理處罰條例第87條第2 項、道路
    交通案件處理辦法第19條前段，裁定如主文。
中    華    民    國   100    年    12    月    6     日
                  交通法庭  法  官  林靜雯
以上正本證明與原本無異。
如不服本裁定，應於送達後5 日內向本院提出抗告狀。
                            書記官  劉千瑄
中    華    民    國   100    年    12    月    6     日